【裁判字號】    95,簡,796
【裁判日期】    951229
【裁判案由】    廢棄物清理法
【裁判全文】
臺北高等行政法院判決
                                       95年度簡字第796號
原      告  甲○○
被      告  臺北市政府環境保護局
代  表  人  沈世宏（局長）住同上
上列當事人間因廢棄物清理法事件，原告不服臺北市政府中華民
國95年9 月6 日府訴字第09584864700 號訴願決定，提起行政訴
訟。本院判決如下：
    主  文
原告之訴駁回。
訴訟費用由原告負擔。
    事  實
一、事實概要：
    被告臺北市政府環境保護局所屬中正區清潔隊執勤人員於95
    年6 月2 日21時12分許在臺北市中正區○○○路○ 段76號捷
    運站出口旁，發現原告甲○○於該址任意丟棄煙蒂於地面，
    有礙環境衛生，認其行為違反廢棄物清理法第27條第1 款規
    定，遂當場拍照存證，據以告發，並移由被告依同法第50條
    第1 項第3 款規定，以95年6 月26日廢字第J00000000 號執
    行違反廢棄物清理法案件處分書（下稱原處分）處原告1,20
    0 元罰鍰。原告不服，提起訴願遭決定駁回後，遂提起行政
    訴訟。
二、當事人聲明：
  (一)原告聲明：起訴狀及補正狀並未記載訴之聲明，但依其書
    狀意旨可知其求為判決：訴願決定暨原處分均撤銷。
  (二)被告聲明：求為如判決主文所示。
三、兩造爭點要領：
  (一)原告方面：
    1.原告於95年6 月2 日21時12分在公館捷運站旁，煙蒂已踩
      熄，並已丟棄至廢棄筒內，事後被環保人員強制在眾目之
      下，手被架住，被迫簽名及拍照。任何犯罪須有事實證明
      ，所拍照片並無丟棄之動作，被告亦稱一切採證上極為不
      易，即已無犯罪事實；且屬事後之舉發，已非現行犯。
    2.1 支香煙2 元，最輕罰則為1,200 元（指廢棄物清理法第
      50條規定），處罰600倍，不符公平、比例原則。
  (二)被告方面：
    1.被告所屬中正區清潔隊巡查員於95年6 月2 日21時12分許
      在臺北市中正區○○○路○ 段76號（捷運站出口）旁地上
      ，發現原告於該址任意丟棄煙蒂，有礙環境衛生，拍照存
      證後，乃當場告知原告已違反廢棄物清理法規定，依法掣
      單舉發，並請原告於舉發通知書上簽名收執。本件依法告
      發處分，並無不當。
    2.原告主張煙蒂丟到垃圾桶云云。查隨地亂吐檳榔汁渣、任
      意丟棄煙蒂及一般廢棄物類等，嚴重破壞市容，影響環境
      衛生甚鉅，是被告對於此類案件之告發未曾中斷。被告之
      執勤人員於執行勤務時目睹原告於前揭時、地任意丟棄煙
      蒂於地上後並未撿拾，經被告之人員上前表明身份，告知
      其已違反廢棄物清理法規定，乃當場發現違規行為，當場
      拍照存證並據實告發，違規事實洵足認定，此有陳情訴願
      案件簽辦單及採證照片附卷可稽，被告依廢棄物清理法第
      27條第1 款及第50條第3 款規定，處最低額度罰鍰1,200
      元，用促踐行改善，並無違誤，原處分請予維持。
    理  由
一、原告起訴時，被告之代表人為陳永仁，嗣於訴訟中變更為
    沈世宏，茲據新任代表人具狀聲明承受訴訟，核無不合，應
    予准許。
二、廢棄物物清理法第3條規定：「本法所稱指定清除地區
    ，謂執行機關基於環境衛生需要，所公告指定之清除地區。
    」第4條規定：「本法所稱主管機關：在中央為行政院環境
    保護署；在直 轄市為直轄市政府；在縣（市）為縣（市）
    政府。」第5條第1項規定：「本法所稱執行機關，為直轄市
    政府環境保護局、縣（市）環境保護局及鄉（鎮、市）公所
    。」第27條第1款規定：「在指定清除地區內嚴禁有左列行
    為：一、隨地吐痰、檳榔汁、檳榔渣、拋棄紙屑、煙蒂、口
    香糖、瓜果或其皮、核、汁、渣或其他一般廢棄物。…。」
    第50條第3款規定：「有左列情形之一者，處新臺幣1千2百
    元以上6千元以下罰鍰。經限期改善，屆期仍未完成改善者
    ，按日連續處罰：…三、違反第27條各款行為之一。」又被
    告91年3月7日北市環二字第09130580801號公告：「主旨：
    公告本市指定清除地區為本市所轄之行政區域。」
三、查被告所屬中正區清潔隊執勤人員於95年6月2日21時12分許
    在臺北市中正區○○○路○段76號捷運站出口旁，發現原告
    於該址任意丟棄煙蒂於地面，認其行為違反廢棄物清理法第27
    條第1款規定，遂當場拍照存證，據以告發，並移由被告依同
    法第50條第1項第3款規定，以原處分處原告1,200元罰鍰。前
    揭事實有被告所屬衛生稽查大隊陳情訴願案件簽辦單、現場照
    片影本3幀、被告95年6月2日北市環罰字第X443878號處理違反
    廢棄物清理法案件舉發通知單及原處分附原處分卷可稽，堪信
    為真實。
四、原告主張雖略以：原告於95年6月2日21時12分在公館捷運站
    旁，煙蒂已踩熄，並已丟棄至廢棄筒內，環保人員所拍照片
    並無丟棄之動作，已無犯罪事實；且屬事後舉發，已非現行
    犯。1支香煙2元，最輕罰則為1,200元（指廢棄物清理法第
    50條規定），處罰600倍，不符公平、比例原則云云。
五、卷查被告所屬中正區清潔隊執勤人員於事實欄所述時、地，
    發現原告任意丟棄煙蒂於地面，有礙環境衛生，遂由被告當
    場開立95年6 月2 日北市環罰字第X443878 號處理違反廢棄
    物清理法案件舉發通知單予以告發，交由原告當場簽名確認
    收受。此有採證照片3 幀、被告稽查大隊收文號第42017 號
    陳情訴願案件簽辦單等影本附卷可稽，是被告據以舉發、處
    分，自屬有據。
六、至原告主張其將系爭煙蒂用腳踩熄後，即丟到垃圾箱，卻被
    被告之執法人員強制壓住及拍照，態度很不友善；且被告之
    採證照片並無顯示系爭煙蒂係由原告所丟棄云云。查丟棄煙
    蒂乃瞬間動作，採證上本就極為不易，尚難苛求被告之執勤
    人員就丟棄動作為完整動態之採證。本件原告始終承認確有
    將煙蒂丟棄地面採熄之行為，僅辯稱踩熄後即丟入垃圾箱。
    惟據被告所屬衛生稽查大隊收文號第42017號陳情訴願案件
    簽辦單查後內容略以：「一、職於95年6月2日執行羅斯福路
    4段捷運站週邊環境清潔勤務，於21時12分時發現民眾亂丟
    煙蒂於地採（應為「踩」之誤）熄未撿拾，…經職照相採證
    檢拾起來，並向該名民眾表示亂丟煙蒂及出示證件，吳君（
    即原告）表示他撿拾就好，勿開罰單，職表示吳君已違反廢
    清法亂丟煙蒂及告知民眾抽煙完後應將煙蒂棄置附近皮箱
    內，而非隨地亂丟於地造成髒亂，吳君即非常不配合，職即
    拿起手機向吳君表示要打110請警方至現場處理，吳君即表
    示願意配合，請職勿報案，並現場出示證件讓職填具舉發通
    知書，職即照相採證，吳君現場確認後簽收佐證。二、顯吳
    君謊稱丟到皮箱，職舉發吳君並無不當，均請大隊卓處。
    」等語，並有採證照片可稽。參酌一般人如主動將煙蒂熄滅
    投入垃圾桶，為避免手指接觸污穢，衡情不會出現將煙蒂丟
    至地面用鞋加以踩熄之動作，是原告之違規事實應可認定。
    至於被告執法人員態度是否友善乙節，故屬執法應注意之事
    項，惟尚不影響違規事實之認定，又原處分處原告1,200 元
    為法定最低之罰鍰，並無違反比例原則可言。原告主張各節
    ，並不足採。
七、綜上所述，原告所訴各節，均無可採，原處分認事用法，
    並無違誤，訴願決定遞予維持，亦無不合，原告起訴請求如
    聲明所示，為無理由，應予駁回。又本件事證已明，爰不經
    言詞辯論逕為判決。
據上論結，本件原告之訴為無理由，依行政訴訟法第98條第3項
前段、第233條第1項，判決如主文。
中    華    民    國    95    年    12    月    29    日
                            第五庭  法  官  張瓊文
上為正本係照原本作成。
本件以訴訟事件所涉及之法律見解具有原則性者為限，始得於本
判決送達後20日內向本院提出上訴狀並表明上訴理由，如已於本
判決宣示後送達前提起上訴者，應於判決送達後20日內補具上訴
理由（均按他造人數附繕本），且經最高行政法院許可後方得上
訴。
中    華    民    國    95    年    12    月    29    日
                                    書記官  吳柏洲


司法院資訊處製作；財團法人民間司法改革基金會備份。
